臺灣新竹地方法院民事小額判決
111年度竹北小字第443號
原      告  新安東京海上產物保險股份有限公司桃園分公司

法定代理人  單正寰  
訴訟代理人  許昶華  
            張穎婕  
被      告  張恭華  

上列當事人間請求損害賠償事件，本院於民國111年9月20日言詞
辯論終結，判決如下：
    主      文
被告應給付原告新臺幣參萬捌仟壹佰零貳元，及自民國一一一年
九月十四日起至清償日止，按年息百分之五計算之利息。
原告其餘之訴駁回。
訴訟費用新臺幣壹仟元由被告負擔新臺幣柒佰參拾元，餘由原告
負擔。
本判決第一項得假執行。
    事實及理由
一、原告主張：被告於民國110年12月20日15時49分許駕駛車號0
    00-0000號自用小貨車，停放新竹縣○○市○○○路00號前，因開
    啟車門不當，適原告承保訴外人林○○所有、由訴外人范嘉喜
    駕駛車號000-0000號自用小客車（下稱系爭車輛），由東往
    西行駛至上址前，兩車發生碰撞，造成系爭車輛受損。原告
    依保險契約理賠保戶車損必要維修費用新臺幣（下同）5萬1
    900元（計算式：工資1萬5584元+烤漆2萬0984元+零件1萬53
    32元），並依保險法第53條第1 項規定取得代位求償權，本
    件既應由被告負肇事責任，即應由其負損害賠償責任。爰依
    民法第184條第1項前段、第191條之2規定提起本件訴訟。並
    聲明：被告應給付原告5萬1900元，及自起訴狀繕本送達翌
    日起至清償日止，按年息5%計算之利息。
二、被告則以：我當時沒有注意後方來車，系爭車輛右車身跟我
    的左前車頭發生碰撞。原告應該提出系爭車輛確實已修復完
    畢之證據等語，資為抗辯，並聲明：原告之訴駁回。
三、本院之判斷：
    原告主張被告對本件車禍有過失責任，業已賠付保戶維修必
    要費用5萬1900元，自應由被告負損害賠償責任，惟為被告
    所否認，並以前詞置辯，是本院應審酌如下爭點：
  ㈠原告主張被告就本件車禍有過失，應負系爭車輛損害賠償責
    任，有無理由？
  1.按因故意或過失，不法侵害他人之權利者，負損害賠償責任
    ；汽車、機車或其他非依軌道行駛之動力車輛，在使用中加
    損害於他人者，駕駛人應賠償因此所生之損害。民法第184
    條第1 項前段、第191 條之2 本文分別定有明文。次按紅色
    實線為禁止臨時停車線。道路交通標誌標線號誌設置規則第
    169條第1項、第2項分別定有明文。再按禁止臨時停車處所
    不得停車；汽車臨時停車或停車，汽車駕駛人或乘客開啟或
    關閉車門時，應注意他車輛，並讓其先行。道路交通安全規
    則第112條第1項第1款、第5項第3款分別定有明文。
  2.經查，被告停放車輛位置為禁止臨時停車之紅色實線一情，
    有道路交通事故現場圖1紙、現場照片8張為證（見本院卷第
    47、49至50、52頁），且為被告所不爭執，被告復坦認當時
    停車後開啟車門未注意後方來車等語（見本院卷第86頁），
    又依當時天候陰，日間自然光線，路面柏油、濕潤、無缺陷
    ，道路無障礙物、視距良好等情，有道路交通事故調查報告
    表（一）1紙附卷可參（見本院卷第39頁），應無不能注意
    之情事，足見被告疏未注意選擇合法位置停車，且開啟車門
    未注意後方來車，致碰撞系爭車輛，對本件車禍應有過失，
    且其過失行為與系爭車輛之損害結果間具有相當因果關係，
    是原告主張被告應負損害賠償責任，要屬有據。
  ㈡系爭車輛之維修必要費用為何？
  1.按不法毀損他人之物者，被害人得請求賠償其物因毀損所減
    少之價額，民法第196 條定有明文。又物被毀損時，被害人
    除得依民法第196 條請求賠償外，並不排除民法第213 條至
    第215 條之適用，依民法第196 條請求賠償物被毀損所減少
    之價額，得以修復費用為估定之標準，但以必要者為限（例
    如：修理材料以新品換舊品，應予折舊）（最高法院77年度
    第9 次民事庭會議決議、82年度台上字第892 號判決同此見
    解）。
  2.原告主張系爭車輛因本件車禍受損，經車廠估價並維修結果
    ，實際賠付承保戶5萬1900元（計算式：工資1萬5584元+烤
    漆2萬0984元+零件1萬5332元），業據提出維修照片9張、專
    用估價單2紙、電子發票證明聯1紙為證（見本院卷第17、23
    至27頁），核其修理項目與系爭車輛右車身受碰撞位置大致
    相符，堪認為必要維修費用及實際已支出該等費用。被告固
    辯稱原告尚須提出維修完畢證據等語，惟被告並未具體釋明
    原告所提前開書證有何虛偽或不可信之處，僅屬空言爭執，
    難以憑採。
　3.惟系爭車輛受損所減少之價額，應以必要者為限，依前開說
    明，修復費用就零件部分以新品取代舊品間之差價應予折舊
    扣除。參考行政院所頒「固定資產耐用年數表」及「固定資
    產折舊率表」規定，汽車之耐用年數為5 年，依定率遞減法
    每年折舊千分之369。查系爭車輛為95年5月間出廠，有行照
    1 紙附卷可憑（見本院卷第15頁），算至本件車禍發生時
    即110年12月20日，使用已逾5年，依上開折舊規定，系爭車
    輛更換零件1萬5332元扣除折舊額後，其零件費用應以1534
    元為正當（計算式如附表），再加計工資1萬5584元、烤漆2
    萬0984元，合計系爭車輛維修必要費用應為3萬8102元（計
    算式：1534元+1萬5584元+2萬0984元）。　
  ㈢原告得依保險代位請求被告給付損害賠償金額為何？
  1.按被保險人因保險人應負保險責任之損失發生，而對於第三
    人有損失賠償請求權者，保險人得於給付賠償金額後，代位
    行使被保險人對於第三人之請求權。保險法第53條第1 項定
    有明文。此項法定代位權之行使，有債權移轉之效果，故於
    保險人給付賠償金額後，被保險人對於第三人之請求權即移
    轉於保險人。
　2.系爭車輛因本件車禍受損，原告已依保險契約賠付保險金，
    被告須負擔損害賠償金額為3萬8102元，已如前述，原告自
    得依前開規定，向被告請求給付3萬8102元。　
四、綜上所述，原告依民法第184條第1項前段、第191條之2規定
    ，請求被告給付3 萬8102元，及自起訴狀繕本送達翌日即11
    1年9月14日起（見本院卷第81頁）至清償日止，按年息5%計
    算之利息，為有理由，應予准許，逾此部分之請求，為無理
    由，應予駁回。
五、本件係小額訴訟事件為被告部分敗訴之判決，爰就被告敗訴
    部分依職權宣告假執行，並於裁判時按兩造勝敗比例確定如
    主文第3 項所示各自應負擔之訴訟費用額。
六、據上論結，原告之訴為一部有理由，一部無理由，依民事訴
    訟法第436條之23、第436條第2項、第79條、第436條之19第
    1項、第436條之20，判決如主文。
中　　華　　民　　國　　111 　年　　9 　　月　　30　　日
                  竹北簡易庭  法  官  王凱平  
以上正本係照原本作成。
如對本判決上訴，僅得以判決違背法令為由，並應於判決送達後
20日內向本院提出上訴狀。
中　　華　　民　　國　　111 　年　　9 　　月　　30　　日
                              書記官  王恬如　　　　　　
附 表     第1年折舊 1萬5332元×0.369＝5658元    第2年折舊 （1萬5332元－5658元）×0.369＝3570元    第3年折舊 （1萬5332元－5658元－3570元）×0.369＝2252元    第4年折舊 （1萬5332元－5658元－3570元－2252元）×0.369＝1421元    第5年折舊 （1萬5332元－5658元－3570元－2252元－1421元）×0.369＝897元    折舊後金額 （1萬5332元－5658元－3570元－2252元－1421元－897元）＝1534元    上列計算小數點以下均四捨五入，超過5年部分不再計算折舊